【裁判字號】    98,交上易,215
【裁判日期】    980827
【裁判案由】    過失傷害
【裁判全文】
臺灣高等法院刑事判決               98年度交上易字第215號
上  訴  人
即  被  告  乙○○
上列上訴人即被告因過失傷害案件，不服臺灣臺北地方法院98年
度交易字第93號，中華民國98年6月12日第一審判決（起訴案號
：臺灣臺北地方法院檢察署98年度調偵字第93號），提起上訴，
本院判決如下：
    主  文
原判決撤銷。
乙○○從事業務之人，因業務上之過失傷害人，處拘役伍拾日，
如易科罰金，以新臺幣壹仟元折算壹日。緩刑貳年。
    事  實
一、乙○○係計程車司機，為從事駕駛業務之人，於民國97年8
    月11日上午8時10分許，駕駛車牌號碼5E－390號營業小客車
    ，沿臺北市○○區○○路單行道之右側第二車道由東往西方
    向行駛，行經臺北市○○區○○路三七號前時，應注意汽車
    在同向二車道以上之道路（車道數計算，不含車種專用車道
    、機車優先道及慢車道），除應依標誌或標線之指示行駛外
    ，變換車道時，應讓直行車先行，並注意安全距離，且依當
    時情況，又無不能注意之情形下，竟因乘客欲在行政院農業
    委員會前下車，而疏未注意禮讓直行車先行及安全距離，即
    突然自右側第二車道向右變換至右側第一車道行駛，致同向
    騎乘車牌號碼CZS－926號重型機車行駛在該路段右側第一車
    道之甲○○見狀煞避不及，所騎乘之上開重型機車左側車身
    擦撞乙○○所駕駛之上開營業小客車右前輪處，人車倒地滑
    行後，因此受有左上臂、前臂、左腰、左小腿、右足多處挫
    傷、創傷等傷害。事發後，乙○○於其犯罪未被發覺前，在
    上開肇事現場向據報前往處理本件交通事故之臺北市政府警
    察局中正第二分局南海派出所警員李嘉元及臺北市政府警察
    局交通警察大隊中正第二分隊隊員廖文聰自首而接受裁判。
二、案經甲○○訴由臺北市政府警察局中正第二分局報請臺灣臺
    北地方法院檢察署檢察官偵查起訴。
    理  由
一、訊據上訴人即被告乙○○（下稱被告）對於其有於上開時、
    地駕駛上開營業小客車行經上開路段時，自右側第二車道向
    右變換車道至右側第一車道時，因乘客欲在行政院農業委員
    會前下車，疏未注意禮讓直行車先行及安全距離，即突然自
    右側第二車道向右變換至右側第一車道行駛，致同向騎乘上
    開重型機車行駛在該路段右側第一車道之告訴人甲○○見狀
    煞避不及，所騎乘之上開重型機車左側車身擦撞其所駕駛之
    上開營業小客車右前輪處，人車倒地滑行受傷之事實坦承不
    諱，核與證人即告訴人於警詢時及偵查中分別證述之情節相
    符，並有道路交通事故現場圖、臺北市政府警察局中正第二
    分局交通分隊道路交通事故補充資料表、談話紀錄表各一份
    道路交通事故調查報告表 (一)、(二)、上開肇事現場照片
    暨肇事後車輛照片共15張在卷可按。據此，足徵被告上開自
    白與事實相符，堪認本件交通事故之發生，係因被告在駕車
    行經上開路段向右變換車道時，疏未注意讓直行由證人甲○
    ○所騎乘之上開重型機車先行，且未注意安全距離，即貿然
    變換車道至右側第一車道行駛，致證人甲○○見狀煞避不及
    ，兩車因而發生碰撞所致。而告訴人確因本件交通事故，致
    受有左上臂、前臂、左腰、左小腿、右足多處挫傷、創傷等
    傷害，亦有西園教學醫院診斷證明書一份附卷足憑。
二、按汽車在同向二車道以上之道路（車道數計算，不含車種專
    用車道、機車優先道及慢車道），除應依標誌或標線之指示
    行駛外，變換車道時，應讓直行車先行，並注意安全距離，
    道路交通安全規則第98條第1項第6款定有明文。查本件交通
    事故發生時，係晴天，夜間有照明，所行經之市區○○道路
    乾燥、無缺陷、無障礙物，視距良好，且行車管制號誌動作
    正常，應無不能注意之情事，竟疏未注意，違反前揭規定，
    貿然左轉，致生本件交通事故，被告行為顯有過失。而告訴
    人所受上開傷害係因本件交通事故所致，被告之業務過失行
    為與告訴人所受上開傷害結果間，具有相當因果關係甚明，
    被告自應就其業務過失行為負責。從而，本件事證明確，應
    予依法論處。
三、核被告所為，係犯刑法第284條第2項前段之業務過失傷害罪
    。起訴意旨雖認被告係犯同法第284條第1項前段之過失傷害
    罪，然此業經公訴檢察官於原審審理時當庭更正起訴法條為
    同法第284條第2項前段，並經諭知被告就涉犯該法條之罪嫌
    予以辯論，有原審審判筆錄一份在卷可稽，自無變更起訴法
    條之必要，附此敘明。又被告於犯罪後，未被有偵查權限機
    關發覺為犯罪嫌疑人前，在上開肇事現場向到達現場處理本
    件交通事故之臺北市政府警察局中正第二分局南海派出所警
    員李嘉元警員及證人廖文聰即臺北市政府警察局交通警察大
    隊中正第二分隊隊員表明其為本件交通事故之肇事者而接受
    裁判，業經證人廖文聰於原審審理時證述無訛，是被告本件
    尚合於刑法自首之要件，應依刑法第62條前段規定，減輕其
    刑。
四、原審以被告本件事證明確，而予論科，固非無見。惟查，本
    件交通事故受傷之告訴人為甲○○，惟原判決第3頁第1、2
    行，竟誤植為林杰彥，顯有未洽；另被告於原審判決前已與
    告訴人達成和解，並已部分賠償告訴人之損害，亦據告訴人
    於本院審理中當庭陳明無誤，亦有被告提出之和解書、公證
    書在卷可參，原審於量刑時未及審酌至此，亦有未當。被告
    上訴意旨雖未指出原判決有上述誤植之情形，惟已指出原審
    未審酌其已與告訴人和解等情，而以此指摘原判決不當，求
    予撤銷改判，為有理由，應由本院將原判決撤銷。爰審酌本
    件交通事故之發生，雖係肇因於被告之過失、告訴人對於本
    件交通事故之發生並無過失、然告訴人所受上開傷害情形尚
    非甚重均係屬挫傷、創傷等皮肉傷、而被告肇事後於原審判
    決後已與告訴人達成民事和解並已部分賠償告訴人之損害、
    所生危害非重及犯後坦認過失之態度尚佳等一切情狀，量處
    被告如主文第2項所示之刑，並依刑法第41條第1項前段規定
    ，諭知易科罰金之折算標準。末查被告前未曾受有期刑以上
    刑之宣告，此有本院被告前案紀錄表在卷可查，其經此科刑
    判決，當知所警惕，而無再犯之虞，本院認所宣告之刑，以
    暫不執行為適當，爰併為緩刑2年之諭知，以勵自新。
據上論斷，應依刑事訴訟法第369條第1項前段、第364條、第299
條第1項前段，刑法第284條第2項前段、第41條第1項前段、第62
條前段、第74條第1項第1款，刑法施行法第1條之1，判決如主文
。
本案經檢察官黃全祿到庭執行職務。
中    華    民    國    98    年    8    月    27    日
                  刑事第二十庭審判長法  官  楊貴雄
                                    法  官  高愈杰
                                    法  官  林銓正
以上正本證明與原本無異。
不得上訴。
                                    書記官  張淨
中    華    民    國    98    年    8     月    28    日
附錄：本案論罪科刑法條全文
中華民國刑法第284條
（過失傷害罪）
因過失傷害人者，處 6 月以下有期徒刑、拘役或 5 百元以下罰
金，致重傷者，處1年以下有期徒刑、拘役或5百元以下罰金。
從事業務之人，因業務上之過失傷害人者，處 1 年以下有期徒刑
、拘役或1千元以下罰金，致重傷者，處3年以下有期徒刑、拘役
或2千元以下罰金。


司法院資訊處製作；財團法人民間司法改革基金會備份。
